【裁判字號】    95,交聲,521
【裁判日期】    951211
【裁判案由】    違反道路交通管理處罰條例聲明異議
【裁判全文】
臺灣桃園地方法院交通事件裁定         95年度交聲字第521號
裁決機關  交通部公路總局新竹區監理所桃園監理站
異議人即
受處分人  甲○○
                  國民
上列異議人即受處分人因違反道路交通管理處罰條例案件，就交
通部公路總局新竹區監理所桃園監理站於95年10月20日所為之桃
監裁罰字第裁52-ZFA019325號裁決聲明異議，本院裁定如下：
    主  文
原處分撤銷。
甲○○不罰。
    理  由
一、原處分意旨略以：民國95年7 月24日上午約8 時36分許，車
    牌號碼：0627-NT 號自用小客車之駕駛人行經國道三號公路
    北上中和出口前，違反道路交通管理處罰條例第33條第1 項
    第9 款規定，違規使用路肩，經警拍照後逕行舉發車主即異
    議人甲○○，原裁決機關乃依上開條項及違反道路交通管理
    事件統一裁罰基準及處理細則第43、44、67條、違反道路交
    通管理事件統一裁罰基準表之規定，以前開車輛違規行駛於
    高速公路路肩，裁處異議人新臺幣 (下同)4000 元之罰鍰等
    語。
二、異議人聲明異議意旨略以：異議人甲○○並未於95年7 月24
    日上午約8 時36分許，駕駛車牌號碼：0627-NT 號自用小客
    車行經國道三號公路北上中和出口前，而係異議人之子黃裕
    傑所駕駛。且黃裕傑當時駕駛該車行經舉發路段時，因車輛
    狀況有異而暫停於路肩，經下車檢視，發現引擎溫度過高，
    待稍後引擎溫度降低，即趨車前行。惟因當時高速公路嚴重
    塞車，無法左偏進入外側車道，又因不得無故滯留於路肩，
    故有稍為在路肩前行後始左偏進入外側車道，非無故違規使
    用路肩等語。
三、按汽車行駛於高速公路、快速公路或設站管制之道路，不遵
    使用限制、禁止、行車管制及管理事項之管制規則而有未依
    規定使用路肩者，處汽車駕駛人新臺幣3000元以上6000元以
    下罰鍰，道路交通管理處罰條例第33條第1 項第9 款定有明
    文。次按，行駛高、快速公路違規行駛路肩，小型車處4000
    元之罰鍰，違反道路交通管理事件統一裁罰基準表亦定有明
    文，是原處分機關認車牌號碼0627-NT 號自用小客車之駕駛
    人於當時違規行使路肩而依同條例第85條第4 項規定裁罰該
    自用小客車車主，其適用法令並無錯誤。惟所可裁罰者，必
    係違規使用路肩之行為，若非違規使用，則不得加以裁罰。
    而依高速公路交通管制規則第12條、第14條第1 項前段之規
    定，若遇有濃霧、濃煙、強風、大雨等特殊狀況嚴重影響行
    車安全時，得在路肩暫停；及因汽車在行駛途中，因機件故
    障或其他緊急情況無法繼續行駛時，應滑離車道，在路肩上
    停車待援，則若有上開規定之情形，即係正當使用路肩，此
    合先敘明。
四、
(一)經查，本案為警逕行舉發時，係見大發牌新象型自用小客車
    行駛於國道三號公路北上路肩之事實，有卷附之逕行舉發照
    片1 張在卷可稽。且依該照片所示，駕駛人手握方向盤，再
    依證人即舉發員警陳英同於本院調查時證述：該車當時係行
    駛於路肩等語，可認0627-NT 號自用小客車當時並非停於路
    肩，而係行駛於路肩。
(二)次查，證人即黃裕傑於本院調查時證稱：當日係伊駕駛車牌
    號碼0627-NT 號自用小客車行經該路段，惟因發現車輛有異
    常情形，故將車輛停靠於路肩，先熄火，打開引擎檢查，發
    現溫度過高，所以稍事休息，待溫度降低後再駛離。且因當
    時路況伊必須要安全切回外側車道，所以沒有辦法立刻切回
    外側車道，確實有行駛一小段路肩。當日下班後，伊即將車
    輛送至保養廠檢查修繕等語，與異議人於聲明異議狀內所附
    之舉發當日成達汽車委修單所載修繕內容為風扇、馬達、水
    箱蓋等項目相符，故當日異議人之車輛有散熱方面之故障堪
    信為真實，則0627-NT 號自用小客車因散熱之機件問題而暫
    停於高速公路路肩，顯合於上開高速公路交通管制規則第14
    條第1 項前段規定，而非道路交通管理處罰條例所定之未依
    規定使用路肩。另證人即舉發員警陳英同亦證稱：伊拍該車
    時，未見該車有打雙黃警示燈，拍完該車照片後，僅透過照
    相機鏡同再看該車約2 秒鐘，不知該車事後有無切回外側車
    道內；也沒有辦法確定拍攝該車時，係該車已在路肩停留後
    再行起步行進或一直在路肩行駛，但當時嚴重塞車，車道內
    之車輛幾乎沒有在走，若在路肩行車確實無法切入外側車道
    等語，除有關舉發當時未見該車有閃雙黃燈，可認員警舉發
    時應係黃裕傑已待該車之熱力散去而再行行駛外，其中有關
    能否立即切回外側車道之部分，亦與證人黃裕傑之證述完全
    相同。再依上開照片所示，外側車道之車輛確時密接難以插
    入，均足認0627-NT 號自用小客車當時無法立即切回外側車
    道。則在無法立即切回外側車道；依規定又無法再停於路肩
    之情形下，當亦無從認定此種邊走邊欲插回外側車道前行駛
    於路肩之行為係未依規定使用路肩，如認係違規使用，顯強
    人所難。此外，原舉發、處分機關又無其他證據可證聲明該
    車有其他未依規定使用高速公路路肩之行為，舉發及原處分
    裁罰異議人即失依據。
五、綜上所述，異議人聲明異議為有理由，自應由本院裁定撤銷
    原處分，並諭知異議人不罰。
據上論斷，應依道路交通管理處罰條例第87條第2 項，道路交通
案件處理辦法第20條前段，裁定如主文。
中    華    民    國    95    年    12    月    11    日
                             交通法庭 法  官  崔秉君
以上正本證明與原本無異。
如不服本裁定，應於裁定送達後5 日內向本院提出抗告狀。
                                      書記官  劉霜潔
中    華    民    國    95    年    12    月    11    日


司法院資訊處製作；財團法人民間司法改革基金會備份。
